臺灣高等法院刑事裁定　　　　　　　　　　　　　　九十一年度聲再字第四三六號
　　再審聲請人
　　即受判決人　丙○○
　　　　　　　　甲○○
　　　　　　　　乙○○
　　　　　　　　丁○○
右聲請人等因偽造文書等案件，對於本院中華民國九十年十月十八日八十九年度上訴
字第四四九號、最高法院中華民國九十一年八月一日九十一年度台上字第四三四○號
確定判決（臺灣臺北地方法院八十六年度訴字第二五三四號、臺灣臺北地方法院檢察
署八十六年度偵字第一三五七五號），聲請再審，本院裁定如左：
    主  文
再審之聲請駁回。
    理  由
一、聲請意旨略稱：原確定判決認定聲請人丙○○、甲○○、乙○○及丁○○共同連
    續行使偽造私文書罪，依刑法第二百十條、第二百十六條行使偽造文書、第三百
    三十九條詐欺取財及商業會計法第七十一條第一、二款規定判處重刑。茲本案冤
    抑之處甚多，因發現新證據，合於再審規定，爰依法聲請再審，再審理由詳如附
    件所示刑事再審聲請狀。
二、按刑事訴訟法第四百二十條第一項第六款所謂「發現確實之新證據」，係指該證
    據於事實審法院判決前業已存在，為法院、當事人所不知，不及調查斟酌，至其
    後始行發見者而言（最高法院二十八年抗字第八號判例意旨參照）。又按刑事訴
    訟法第四百二十條第一項第六款所稱發見確實之新證據，除須具有該證據可認為
    確實足以動搖原確定判決，而對受判決人為有利之判決之「確實性」特性外，尚
    須具備該證據係在事實審法院於判決前即已存在，因未經發見，不及調查斟酌，
    或審判時未經注意，至其後始行發見之「新規性」特質，二者均不可或缺，倘未
    兼備上開二種再審新證據之特性，即不能據為再審之原因（最高法院 85 年度台
    抗字第 308 號、90 年度台抗字第 132 號、90 年度台抗字第 71 號字第  308
    號裁定參照）。又抗告人聲請再審所提之理由，無非係以原確定判決有應於審判
    期日調查證據而未予調查，及判決不載理由等判決當然違背法令之情形，惟此均
    為判決確定前上訴第三審之理由，揆諸前揭法條規定，抗告人之聲請再審，顯核
    與刑事訴訟法第四百二十條第一項所列各款發現新證據等情形，均不相符，而無
    再審之理由，爰依同法第四百三十四條第一項駁回其聲請（最高法院 90 年度台
    抗字第  221 號刑事裁判參照）。此外，倘其證據成立在判決確定後或於判決確
    定前為聲請人所明知，即非所謂發現之新證據，用以聲請再審，自非法之所許（
    最高法院 84 年度台抗字第  145 號裁定參照）；若判決前已經當事人提出或聲
    請調查之證據，經原法院捨棄不採者，即非該條款所謂發見之新證據，不得據為
    聲請再審之原因（ 最高法院 81 年度台抗字第 290 號裁定參照）；再審係就確
    定判決事實錯誤而設之救濟方法，與非常上訴旨在糾正法律上之錯誤不同。故如
    確定判決違背法令，雖可依非常上訴之方法謀求救濟，要不能據為聲請再審之理
    由（最高法院 56 年度台抗字第 44 號裁定參照）；如已經提出之證據於判決時
    漏未審酌，則除對於不得上訴於第三審法院之案件，經第二審確定之判決，合於
    同法第四百二十一條規定再審條件得依該法條聲請再審外，非此所稱之發現新證
    據，不得據以聲請再審（最高法院七十九年度台抗字第三八三號裁定參照）。
三、經查：
（一）關於上開再審理由一謂：「協和影視股份有限公司自八十二年三月向農民銀行
      辦理票貼，八十二年八月台北銀行、八十四年三月聯邦銀行、台灣企銀十八十
      四年安泰銀行、宏福證券，其他銀行分別自八十五年陸續辦理。自八十二年到
      八十三年票貼之金額約為壹億既仟萬元，每張支票均陸續兌現。八十四年到八
      十六年兌現之支票亦高達貳拾億元左右，而最後欠銀行之貸款剩下約壹億貳仟
      萬元，約佔全部票貼貸款金額 ５%。如果協和集團有不法所有之意圖，不可能
      清償９５ % 之貸款之理；而且最後５ % 亦陸續分期清償中，可以證明被告等
      人絕無不法所有之意圖。」云云，無非係以原確定判決有應於審判期日調查證
      據而未予調查，及判決不載理由等判決當然違背法令之情形為聲請再審之理由
      ，惟此均為判決確定前上訴第三審之理由，揆諸前揭法條規定，聲請人之聲請
      再審，顯核與刑事訴訟法第四百二十條第一項所列各款發現新證據等情形，均
      不相符，而無再審之理由，至堪明顯。
（二）關於上開再審理由二謂：「詐欺罪應有被害人，本案之被害人依三審判決則為
      農民銀行、臺灣企銀、安泰、合庫、宏福證券等銀行，理應函查或傳訊各該銀
      行之承辦人員，加以調查本案中各該銀行有無受害？受害金額各為若干？有無
      被騙？歷經三審中均未有任何銀行之說明，反倒是由聲請人提出各銀行已無欠
      款之證明文件，這些資料不但可以證明聲請人所言並無詐欺之犯意，而且可以
      查證聲請人所言屬實。」云云，惟查，函查或傳訊各該銀行之承辦人員，加以
      調查本案中各該銀行有無受害，受害金額各為若干，有無被騙等情，顯非刑事
      訴訟法第四百二十條第一項第六款所謂「發現確實之新證據」聲請再審理由，
      而聲請人既於判決前已提出各銀行已無欠款之證明文件，經本院確定判決捨棄
      不採者，亦非所謂發見之新證據（最高法院八十一年度台抗字第二九Ｏ號裁定
      參照），應不得據為聲請再審之原因。
（三）關於上開再審理由三謂：「詐欺罪之構成要件係有不法所有之意圖、施用詐術
      使人交付財物，因此在客觀上需要有使用詐術之手段，並造成損害，始可成立
      。但是本案不但清償本金，連利息都有支付，何來詐欺之理？更何況本案自台
      北地方法院、台灣高等法院及最高法院均未查明協和公司到底尚欠銀行多少錢
      ？此為關鍵之處，何以末加以查明？」云云，惟查聲請人聲請再審所提之理由
      ，無非係以原確定判決有應於審判期日調查證據而未予調查等判決當然違背法
      令之情形，惟此均為判決確定前上訴第三審之理由，揆諸前揭法條規定，抗告
      人之聲請再審，顯核與刑事訴訟法第四百二十條第一項所列各款發現新證據等
      情形，不相符合，而無再審之理由（最高法院九十年度台抗字第二二一號事判
      決參照），至明。
（四）關於上開再審理由四謂：「台灣高等法院為了查證陳情人有無盜刻及盜蓋證人
      蘇金長、林明星、王福祺、吳心心等人之印章，分次傳訊，包括年代電視台及
      所有人證均一再表示他們有授權協和公司刻印章，同意背書在他們之客票上，
   台灣高等法院理應查明：１、各該證人所言是否屬實，只要查明背書之部分是
      否為各該公司之客票即可，台灣高等法院卻末就此部分加以查證，反而一句迴
      護之詞即予以駁斥。２、高等法院就此部分有先入為主、偏頗之虞，因為既然
      有先入為主，認為證人有利於被告之證言完全不加採用，又何必大張旗鼓加以
      傳訊，由此可見其心態已有偏頗。３、證人或在民事庭主張背書非其所有，即
      可免除民事責任，到高等法院時民事部份已由被告全部解決，具結後說出實情
      ，合情合理，卻不加採信，則完全違背證據法則。」云云，查對於證人王福祺
      、趙三福、詹燕州、林進福、蕭進守、許安成於第一審及本院翻異前供為聲請
      人等有利之證言，證人陳志中、呂水圳、陳銀樹、陳麒任等之證言，確定判決
      認均屬迴護聲請人等之詞，均難採信，分別在判決內詳予指駁並說明其理由，
      核與證據法則並無違背，為其職權之適法行使，自不能指為違法。且刑事訴訟
      法第四百二十條第一項第六款所謂發現之新證據，係指該項證據事實審法院於
      判決前因未發現，不及調查斟酌，至其後始行發見者而言，若判決前已經當事
      人提出或聲請調查之證據，經原法院捨棄不採者，即非該條款所謂發見之新證
      據，不得據為聲請再審之原因。上開證人經本院確定判決分次傳訊，就其有利
      於聲請人之證言捨棄不採，揆諸前揭意旨，即非該條款所謂發見之新證據，自
      不得據為聲請再審之原因。
（五）關於上開再審理由五謂：「統一發票之填製及簽發及蓋用「作廢」章是否違反
      商業會計法第七十一條第一、二款規定頗值得商榷，因為統一發票主要係繳交
      營業稅之用，政府以營利事業每一個月統一發票之銷項減丟進項再乘以百分之
      五金額來課徵營業稅，因此本案統一發票之簽發不應以商業會計法論科。另外
      統一發票蓋上「作廢」二字並未毀損統一發票，豈可擴張解釋適用商業會計法
      。而且最重要的一個關鍵點在於因融資之支票退票，以新的支票去換回退票，
      當然要將統一發票作廢，何來違反商業會計法？」云云，惟本件聲請人係依刑
      事訴訟法第四百二十條第一項第六款所謂「發現確實之新證據」聲請再審，必
      有所謂「確實新證據」之提出，始符再審之要件，上開所謂統一發票之填製及
      簽發及蓋用「作廢」章是否違反商業會計法第七十一條第一、二款規定，乃法
      律之適用問題，並非所謂「確實新證據」，且再審係就確定判決事實錯誤而設
      之救濟方法，與非常上訴旨在糾正法律上之錯誤不同，故如確定判決違背法令
      ，雖可依非常上訴之方法謀求救濟，要不能據為聲請再審之理由（最高法院五
      十六年度台抗字第四十四號裁定參照）。此部份與聲請再審之理由不符，非法
      之所許。
（六）關於上開再審理由六謂：「本案之協和國際公司已經是上市上櫃公司，其全部
      之帳冊、財務報表均需公開，而且所有財務報表均需向財政部證期會申報，如
      果有借貸逾期不還之情形，不可能會核准其上市，因此此部份可由證期會查出
      協和公司之情況。此有利於被告之新證據，請求鈞院准許，向證期會函查，並
      予以再審。」云云，惟協和國際公司是上市上櫃公司，其所有財務報表均需向
      財政部證期會申報，該向財政部證期會申報之財務報表顯於判決確定前為聲請
      人所明知，即非所謂發現之新證據，用以聲請再審，自非法之所許（最高法院
      八十四年度台抗字第一四五號裁定參照）。
四、綜上所述，聲請人提起本件再審，為無理由，應予駁回。至於聲請人雖曾於九十
    一年九月十日亦以原確定判決認定聲請人丙○○、甲○○、乙○○及丁○○共同
    連續行使偽造私文書罪，其認事用法均有錯誤，且判決違背法令，因發現新事實
    新證據，向本院提起再審，經本院於九十一年九月二十七日以九十一年度聲再字
    第三七號裁定以再審無理由駁回再審之聲請，經查無更以同一原因據為聲請本
    件再審理由之情事，併予敘明。
據上論斷，應依刑事訴訟法第四百三十四條第一項，裁定如主文。
中    華    民    國      九十一  年       十       月       三十一     日
                              臺灣高等法院刑事第二十二庭
                                  審判長法  官  許  正  順
                                        法  官  林  明  俊
                                        法  官  邱  同  印
右正本證明與原本無異。
如不服本裁定應於收受送達後五日內向本院提出抗告書狀。
                                        書記官  莊  昭  樹
中    華    民    國      九十一  年       十一     月        一        日
